【裁判字號】    97,訴,61
【裁判日期】    970520
【裁判案由】    返還動產等
【裁判全文】
臺灣基隆地方法院民事判決                97年度訴字第61號
原      告  甲○○
被      告  乙○○
上列當事人間請求返還動產等事件，本院於民國97年5月6日言詞
辯論終結，判決如下：
    主  文
原告之訴駁回。
訴訟費用新臺幣捌仟佰柒拾元由原告負擔。
    事實及理由
一、原告起訴主張：原告為開設美髮店，出資購買置於臺北縣金
    山鄉○○○路70號1樓內如附表所示之動產 (下稱系爭動產)
    ，並以被告之名義承租上址房屋作為美髮店之店面，又因被
    告有美髮技術，原告遂僱用被告經營該美髮店，原告並未將
    系爭動產贈與被告，而被告竟無權占有系爭動產，為此提起
    本訴，請求被告將系爭動產返還原告等語。
二、被告請求駁回原告之訴。其抗辯略以：兩造於民國95年9月
    間相識來往，原告知悉被告有意於住家附近開設美髮店後，
    即表示願無償提供經濟上之幫助，嗣被告於96年6月間於金
    山鄉○○○路開設「蝶奕美髮沙龍」，該美髮店係被告獨立
    開設經營，關於尋找店面、租屋、採買營業設備、僱用員工
    等開店相關事項，均係被告處理，原告不曾聞問，美髮店之
    租金、員工薪水及其他水電費用亦均係被告支付，兩造間就
    該美髮店未曾有任何投資或委託管理之約定，雖原告曾給付
    被告新臺幣35萬元及介紹水電、木工協助被告裝潢該店，然
    均係原告為表示對被告創業之鼓勵與支持所為之贈與，而系
    爭動產雖係原告所購買，但原告因感情因素將系爭動產贈與
    被告，原告所稱：「本人出錢約新台幣壹佰萬元..... 投資
    所成立的蝶奕美髮委託台端代為管理..... 」顯非事實，各
    動產所有權均為被告所有，原告主張被告無權占有云云，實
    屬無稽。
三、按所有人對於無權占有或侵奪其所有物者，得請求返還之，
    民法第767條前段定有明文。次按當事人主張有利於己之事
    實者，就其事實有舉證之責任；各當事人就其所主張有利於
    己之事實，均應負舉證之責，故一方已有適當之證明者，相
    對人欲否認其主張，即不得不更舉反證；原告於其所主張之
    起訴原因，不能為相當之證明，而被告就其抗辯事實，已有
    相當之反證者，當然駁回原告之請求，此觀諸民事訴訟法第
    277條前段、並參照最高法院96年台上字第1108號判決、20
    年上字第2466號判例要旨即可明知。本件原告主張系爭動產
    係其出資購買，被告僅為原告僱用經營並管理該美髮店業務
    之人，對系爭動產並無所有權；而被告對原告所主張系爭動
    產係其出資購買一節並不爭執，惟抗辯原告已將系爭動產贈
    與被告，被告為系爭動產所有權人，原告請求被告返還系爭
    動產，為無理由等語。查：被告上開抗辯，業據提出原告不
    爭之手機簡訊、MSN對話內容數則為證，而觀諸原告於96年8
    月16日晚上8時49分所發簡訊內容：「封鎖如果對妳好，我
    也認了，放心賺錢，我不會在意，誰叫我喜歡妳，只希望妳
    快好」、同月19日上午8時01分所發簡訊內容：「沒錢？我
    就要拿回給你的一切」、同日上午8時16分所發簡訊內容：
    「肺結核的阿宗下週出院，等著他坐在店裡收裝潢費，金山
    一傳開，生意就無法還原，沒錢？沒電？沒人 (不聽話)我
    還留戀什麼？大家一起毀! 錢我可以再賺」、同年10月1日
    晚上5時42分所發簡訊內容：「再給妳一次機會，把店讓我
    管理」、96年10月15日ＭＳＮ對話內容：「我還幫妳開店？
    」等語，顯係原告前因愛慕被告，兩造交往密切，原告乃不
    計代價為原告打理美髮店之一切，並將系爭動產贈與被告，
    後因兩造感情生變，原告不甘人財兩失，乃急欲索回系爭動
    產，又原告住所地係在臺北縣三重市與金山鄉○○○○路途
    ，衡諸常情，原告若欲開設美髮店，豈有尋覓與原告毫無地
    緣、人脈關係且與原告住所相隔甚遠、往來不便之臺北縣金
    山鄉作為開店地點之理？況且原告始終未能提出兩造間確有
    僱傭、合夥或其他投資契約存在，甚且原告於本院97年3 月
    12日言詞辯論期日陳稱：「…我還沒有跟被告講到一個月的
    報酬是多少錢…租金跟薪水都是被告付的…」然該美髮店自
    96年6月迄97年3月上開言詞辯論期日止已逾半年，原告竟尚
    未與受僱人就僱傭契約之報酬達成合意，且美髮店之店租及
    員工薪水亦係由被告支付，兩造對營運成本之支出及利潤亦
    無任何分擔、分配之原則，更難信兩造間確有原告所稱僱傭
    契約、合夥契約或其他投資契約之存在，足徵被告所辯系爭
    動產係由原告贈與取得確為真實。原告雖主張其非贈與，其
    與被告間有僱傭關係或其他契約關係存在，然原告始終就此
    未能提出反證以實其說，原告之主張，顯屬無據，委不足採
    。
四、綜上所述，原告既不能證明其仍屬系爭動產之所有權人，則
    原告依所有物返還請求權之法律關係，請求被告返還系爭動
    產，為無理由，應予駁回。
五、依民事訴訟法第78條，第87條第1項判決如主文。
中    華    民    國    97    年     5    月    20    日
                  民事庭法  官   徐世禎
以上正本係照原本作成。
對於本件判決如有不服，應於收受送達後20日內向本院提出上訴
書狀，敘述上訴之理由，上訴於臺灣高等法院，並按他造當事人
之人數附具繕本。
中    華    民    國    97    年     5    月    20    日
                        書記官   周素秋


司法院資訊處製作；財團法人民間司法改革基金會備份。
